【裁判字號】    97,交聲,1313
【裁判日期】    980123
【裁判案由】    聲明異議
【裁判全文】
臺灣臺南地方法院交通事件裁定        97年度交聲字第1313號
原處分機關  交通部公路總局嘉義區監理所臺南監理站
異議人即受
受處分人    甲○○
上列受處分人因違反道路交通管理處罰條例案件，對於交通部公
路總局嘉義區監理所臺南監理站，民國97年12月12日所為之裁決
處分（處分案號：嘉監南字第裁74-M00000000號），聲明異議，
本院裁定如下：
      主  文
原處分關於罰鍰新臺幣肆萬玖仟伍佰元部分撤銷。
上開撤銷部分，甲○○不罰。
      理  由
一、原處分意旨略以：異議人即受處分人甲○○（下稱異議人）
    於民國95年9月8日晚間23時33分許，酒後駕駛車牌號碼3M-1
    452號自小客車，行經臺南縣永康市○○路○段與大灣東路口
    時，經臺南縣警察局永康分局（下稱舉發機關）警員攔查，
    以呼氣型酒測器測得其酒精濃度為1.50毫克（mg/l），超過
    標準遂予以製單舉發，嗣原處分機關即交通部公路總局嘉義
    區監理所臺南監理站，以異議人之違規事實明確，乃依道路
    交通管理處罰條例（下稱處罰條例）第35條第1項第1款之規
    定，以嘉監南字第裁74-M00000000號裁決書裁處異議人罰鍰
    新臺幣（下同）49500元，吊扣駕駛執照12個月。異議人對
    該裁決提起聲明異議，經本院以95年度交聲字第959號裁定
    撤銷原處分關於罰鍰部分，並指示原處分機關須俟95年度偵
    字第14443號緩起訴處分期滿未經撤銷後，再為適當罰鍰裁
    處，原處分機關遂於97年12月12日再重新裁處罰鍰49500元
    等語。
二、聲明異議意旨略以：異議人對其違規事實並不否認，惟認為
    其已經檢察官為緩起訴處分，本於一事不二罰原則，就罰鍰
    部分聲明異議，請求撤銷等語。
三、按汽車（含機器腳踏車，下同）駕駛人，駕駛汽車經測試檢
    定，酒精濃度超過規定標準者，處1萬5千元以上6萬元以下
    罰鍰，並當場移置保管該汽車及吊扣其駕駛執照1年，道路
    交通管理處罰條例第35條第1項第1款定有明文。再於94年12
    月28日修正公布，並自95年7月1日施行之道路交通管理處罰
    條例第35條第8項規定：「前項（指有酒精濃度超過規定標
    準而駕駛汽車等情形）汽車駕駛人，經裁判確定處以罰金低
    於本條例第92條第3項所訂最低罰鍰基準規定者，應依本條
    例裁決繳納不足最低罰鍰之部分」。且小型車駕駛人，其吐
    氣所含酒精濃度超過每公升0.55毫客以上，最低裁罰基準為
    罰鍰4萬9千5佰元，違反道路交通管理事件統一裁罰基準表
    ，亦有明定。
四、次按一行為同時觸犯刑事法律及違反行政法上義務規定者，
    依刑事法律處罰之，但其行為應處以其他種類行政罰或得沒
    入之物而未經法院宣告沒收者，亦得裁處之；前項行為如經
    不起訴處分或為無罪、免訴、不受理、不付審理之裁判確定
    者，得依違反行政法上義務規定裁處之，行政罰法第26條定
    有明文。本條文之規定，乃明定對於人民違反公法上義務之
    行為，除因處罰之性質與種類不同，必須採用不同方法而為
    併合處罰，以達行政目的所必要者外，不得重複處罰之原則
    ，以落實大法官會議第503號解釋所揭示「一行為不得重複
    處罰」之現代民主法治國家之基本原則，此由本條文之立法
    理由記載：「一行為同時觸犯刑事法律及違反行政法上義務
    規定時，由於刑罰與行政罰同屬對不法行為之制裁，而刑罰
    之懲罰作用較強，故依刑事法律處罰，即足資警惕時，實無
    為一事二罰再處行政罰之必要。且刑事法律處罰，由法院依
    法定程序為之，較符合正當法律程序，應予優先適用。但罰
    鍰以外之沒入或其他種類行政罰，因兼具維護公共秩序之作
    用，為達行政目的，行政機關仍得併與裁處」即明。
五、又被告所犯為死刑、無期徒刑或最輕本刑3年以上有期徒刑
    以外之罪，檢察官參酌刑法第57條所列事項及公共利益之維
    護，認以緩起訴為適當者，得定1年以上3年以下之緩起訴期
    間為緩起訴處分（參刑事訴訟法第253條之1）。就要件而言
    ，緩起訴基本上係認被告有犯罪嫌疑，而暫緩起訴，並得課
    被告予一定之負擔或指示（參刑事訴訟法第253條之2第1項
    ），其中檢察官命被告為金錢給付部分，並得為民事強制執
    行名義，受處分人因上開緩起訴處分而剝奪其財產權，主觀
    上此一金錢給付義務亦具有強制性、懲罰性，經由緩起訴處
    分條件之履行使其免於遭檢察官發動起訴程序，仍具有替代
    刑罰之效果，廣義而言，應屬於「實質刑事法律處罰」，是
    緩起訴處分仍為一種刑事處罰，而有行政罰法第26條第1項
    「一事不二罰」規定之適用。
六、本件受處分人即異議人於緩起訴處分案件，已經臺南地檢署
    以95年度偵字第14443號為緩起訴處分，緩起訴處分期間1年
    ，並命異議人應於緩起訴處分確定之日起4個月內，向公益
    團體「臺南觀護志工協進會」支付8萬元，異議人業於期限
    內之96年3月20日履行上開緩起訴處分之負擔等情，有新光
    銀行匯款申請書收執聯影本2紙在卷可參。故原處分機關依
    處罰條例第35條第1項第1款之規定，對異議人上開酒後駕車
    之違規行為予以裁罰時，除其行為應處以其他種類行政罰即
    吊扣駕駛執照1年及施以道安講習部分仍得予以裁處外，裁
    處罰鍰部分，自不得再科處行政罰對於異議人予以重複處罰
    。本件異議人所支付之緩起訴處分金為8萬元，業如前述，
    已超過所訂最低罰鍰基準規定，則原處分機關以異議人呼氣
    酒精濃度超過規定標準駕車，對其裁處罰鍰49500元，尚有
    未洽。
七、綜上，原處分機關就異議人同一酒後駕車之行為，再予裁處
    罰鍰4萬9仟5佰元，即有違反一事不二罰之原則，故異議人
    聲明異議，為有理由，原處分應予以撤銷，另諭知異議人不
    罰。
八、據上論結，應依道路交通案件處理辦法第20條，裁定如主文
    。
中    華    民    國    98    年    1    月    23     日
                  交通法庭   法  官  廖建彥
以上正本證明與原本無異。
如不服本裁定應於送達後5日內向本院提出抗告狀（應附繕本）
。
                             書記官  吳揆滿
中    華    民    國    98    年    1    月    23      日


司法院資訊處製作；財團法人民間司法改革基金會備份。
